【裁判字號】    94,易,385
【裁判日期】    950420
【裁判案由】    
【裁判全文】
臺灣臺南地方法院刑事判決               94年度易字第385號
聲  請  人  臺灣臺南地方法院檢察署檢察官
被      告  巳○○
被      告  壬○○
上  一  人
選任辯護人  蔡文斌律師
            王建強律師
            何冠慧律師
被      告  甲○○原名王廷豪.
被      告  辛○○
上列被告等因詐欺案件，經檢察官聲請以簡易判決處刑（九十一
年度偵字第一二六一二號、九十二年度偵字第七０七三、八二一
四號、九十二年度偵緝字第一０五九、一二二七號），暨移請併
案審理（臺灣嘉義地方法院檢察署九十三年度偵字第四一八一號
），本院認不宜逕以簡易判決處刑（九十三年度簡字第一０二八
號），改依通常程序審理，判決如下：
    主  文
巳○○共同連續意圖為自己不法之所有，以詐術使人將本人之物
交付，累犯，處有期徒刑陸月，如易科罰金，以佰元折算壹日
。扣案存摺壹本及行動電話壹支（手機序號000000000
000000號）沒收。
壬○○共同連續意圖為自己不法之所有，以詐術使人將本人之物
交付，累犯，處有期徒刑陸月，如易科罰金，以佰元折算壹日
。扣案存摺壹本及行動電話壹支（手機序號000000000
000000號）沒收。
甲○○共同連續意圖為自己不法之所有，以詐術使人將本人之物
交付，處有期徒刑肆月，如易科罰金，以佰元折算壹日。扣案
存摺壹本及行動電話壹支（手機序號000000000000
000號）沒收。
辛○○幫助意圖為自己不法之所有，以詐術使人將本人之物交付
，處有期徒刑月，如易科罰金，以佰元折算壹日。
    事  實
一、巳○○前因違反麻醉藥品管理條例案件，經臺灣高等法院以
    八十五年度上更一字第二二四號判決處有期徒刑八月確定，
    於民國八十六年三月二日縮刑期滿執行完畢。壬○○曾因違
    反麻醉藥品管理條例案件，經臺灣臺北地方法院以八十六年
    度易字第七二七０號判決處有期徒刑五月確定，於八十七年
    三月十三日易科罰金執行完畢。
二、詎巳○○、壬○○均不知警惕，與甲○○（原名王廷豪）及
    姓名不詳綽號「小李」之成年男子（綽號「徒孫」，下稱「
    小李」），共同意圖為自己不法所有，基於詐欺取財之概括
    犯意聯絡，明知彼此均無銷售電腦及手機之真意，仍自九十
    年十月間起至九十一年六月二十四日止，由「小李」以虛設
    之「寰宇國際資訊公司」（下稱寰宇公司）名義在網際網路
    上刊登銷售廣告，佯稱願以超低價格出售電腦及手機，連續
    使如附表所示之被害人不知有詐，因此陷於錯誤，誤認寰宇
    公司係正當經營之公司，而分別依廣告上所載之門號000
    0000000號、0000000000號等行動電話號
    碼（其中0000000000號晶片卡係輪流插入手機序
    號000000000000000號及00000000
    0000000號行動電話中使用），與「小李」、巳○○
    或壬○○聯絡，由「小李」自稱「李俊熙」或「陳主任」，
    巳○○自稱「張經理」，壬○○自稱「乙○○」或「王老闆
    」，三人各以上揭稱謂輪流接聽電話分工合作，並與來電洽
    詢之被害人於電話中口頭約定購買數量及價金後，使被害人
    因而依渠等指示，在如附表所示之時間，將如附表所示之金
    額，分別匯入乙○○（本院通緝中）在白河郵局所申辦之郵
    政劃撥儲金帳號00000000號帳戶、白河郵局郵政存
    簿儲金局號0000000號、帳號0000000號帳戶
    及在臺新國際商業銀行嘉義分行所申辦之帳號000000
    00000000號帳戶（起訴書漏載臺新國際商業銀行嘉
    義分行之帳戶），或辛○○在中國信託商業銀行嘉義分行申
    辦之帳號000000000000號帳戶，再由巳○○、
    壬○○或甲○○分持上揭帳戶之金融卡至各地之提款機提領
    詐得款項後，由巳○○、壬○○、甲○○及「小李」朋分花
    用，且於被害人付款後，均未實際出貨予被害人，致被害人
    因而受有損害。
三、辛○○雖預見提供本人所有之帳戶存摺、印章、金融卡暨密
    碼予他人使用，他人將可能利用其帳戶遂行犯罪行為，以避
    免暴露真實身分遭警查緝等情，竟仍基於縱若有人以其帳戶
    遂行詐欺取財犯行，亦不違反其本意之幫助犯意，於不詳時
    間，在不詳地點，將其所有在中國信託商業銀行嘉義分行所
    申辦之帳號000000000000號帳戶（含存摺、金
    融卡及密碼）借予友人癸○○（由臺灣嘉義地方法院檢察署
    另案通緝中），而以此一方式幫助他人犯罪，上開帳戶經流
    入「小李」、巳○○、壬○○及甲○○手中後，即遭利用作
    為上開詐騙行為所需匯款帳戶之用，嗣丙○○因此陷於錯誤
    （受騙經過詳如附表編號十一），而於附表所示時間將附表
    所示金額共六萬五千二百元匯入辛○○之上開帳戶。
四、嗣於九十二年六月二十五日上午十一時許及同日下午二時三
    十分許，為電信警察隊第三中隊及臺南縣警察局刑警隊分持
    搜索票，在不知情之計程車司機張銀壽之計程車中查獲王廷
    豪，並搜索扣得摩托羅拉牌Ｐ七六八九型手機一支（手機序
    號000000000000000號），另在嘉義縣太保
    市○○路二二八巷十九弄三十四號之五壬○○之租處查獲壬○○，並搜索扣得乙○○之郵局存摺一本、壬○○所有之手
    機三支（手機序號分別為000000000000000
    、000000000000000及000000000
    000000號）、與本案無關之吳志康之身分證影本一張
    、房屋租賃契約書一本、筆記本二本、電腦二部（含主機、
    螢幕、鍵盤）、列表機一臺及接線器三個，並由壬○○之供
    述循線查獲巳○○。
五、案經子○○、丁○○、己○○訴由內政部警政署刑事警察局
    偵九隊、酉○○訴由高雄市政府警察局小港分局、丑○○訴
    由臺南縣警察局刑警隊分別報請臺灣臺南地方法院檢察署檢
    察官偵查，及丙○○訴由臺灣高雄地方法院檢察署檢察官偵
    查後呈請臺灣高等法院檢察署檢察長令轉臺灣臺南地方法院
    檢察署檢察官偵查後，聲請以簡易判決處刑，並經臺灣嘉義
    地方法院檢察署檢察官移請併案審理。
    理  由
壹、有關被告巳○○、壬○○及甲○○之部分：
一、訊據被告巳○○、壬○○於本院審理中固均坦承與「小李」
    （綽號「徒孫」）均係虛設之「寰宇公司」之成員，由「小
    李」在網路上刊登廉售電腦之廣告吸引客戶來電訂購後，再
    由巳○○自稱「張經理」，壬○○自稱「乙○○」或「王老
    闆」，「小李」自稱「李俊熙」或「陳主任」，三人輪流接
    聽電話，並以廣告上所載之門號0000000000號、
    0000000000號等行動電話號碼與客戶聯繫，使客
    戶誤認寰宇公司確有銷售真意，而依三人指示將價金匯入乙○○之郵局00000000號帳戶、000000000
    00000號帳戶及臺新國際商業銀行嘉義分行00000
    000000000號帳戶，或辛○○之中國信託商業銀行
    嘉義分行000000000000號帳戶，然並未出貨予
    客戶而無銷售電腦之實，共同詐騙丙○○，且巳○○、壬○○均有指示甲○○持金融卡赴提款機領取詐騙所得等情不諱
    ，惟均矢口否認有參與詐騙其他被害人之事實；被告甲○○
    於本院審理中固坦承曾數度受巳○○及壬○○之指示代為持
    金融卡赴提款機領款等情不諱，惟矢口否認有何詐欺取財犯
    行。被告巳○○辯稱：伊僅參與詐騙丙○○之部分，犯罪時
    間最多僅二個月云云，被告壬○○辯稱：伊僅參與詐騙丙○○之部分，關於其他被害人部分，伊並未參與云云，辯護人
    則為被告壬○○辯護：壬○○僅參與詐騙丙○○之部分，其
    餘被害人之證述均未明確指認壬○○，難認壬○○有參與詐
    騙其他被害人之犯行，又壬○○自偵查之始即坦承詐騙丙○○之犯行，復與丙○○業已達成和解，犯後態度良好，故請
    求從輕量刑云云。被告甲○○則辯稱：伊不清楚寰宇公司之
    情形，僅係收受巳○○及壬○○交付之金融卡代為提領現金
    而已，其他均不清楚云云。
二、經查：
  (一)被告巳○○、壬○○與「小李」（綽號「徒孫」）均係虛設
    之「寰宇公司」之成員，由「小李」在網路上刊登廉售電腦
    之廣告吸引客戶來電訂購後，再由巳○○自稱「張經理」，
    壬○○自稱「乙○○」或「王老闆」，「小李」自稱「李俊
    熙」或「陳主任」，三人輪流接聽電話，並以廣告上所載之
    0000000000號、0000000000號等行動
    電話號碼與客戶聯繫，使客戶誤認寰宇公司確有銷售真意，
    而依三人指示將價金匯入乙○○之郵政劃撥儲金帳號000
    00000號帳戶、白河郵局郵政存簿儲金局號00000
    00號、帳號0000000號帳戶及臺新國際商業銀行嘉
    義分行帳號00000000000000號帳戶，或辛○○之中國信託商業銀行嘉義分行帳號0000000000
    00號帳戶，然並未出貨予客戶而無銷售電腦之實，致丙○○因而受騙匯款，巳○○、壬○○並指示甲○○持金融卡赴
    提款機領取詐騙所得各節，業據被告巳○○、壬○○及甲○○於本院準備程序及審理程序中坦承不諱，且經證人即被害
    人丙○○於警詢、偵訊中證述綦詳，並有卷附「寰宇國際資
    訊」之網頁列印資料（電信警察隊第三中隊偵查報告卷）、
    證人丙○○之交易明細表等匯款資料（詳如附表編號十一備
    註欄）、0000000000號、0000000000
    號行動電話用戶基本資料暨雙向通聯紀錄（臺南縣警察局警
    二卷第一一四至一三二頁）、被告乙○○之郵局帳戶開戶基
    本資料暨歷史交易清單、帳號00000000號郵政劃撥
    儲金帳戶對帳單（臺南縣警察局警二卷第一０七至一一０頁
    ）、被告辛○○之中國信託商業銀行帳戶開戶資料暨對帳單
    （本院簡字卷第五一至五五頁）、提款機攝得提領者之照片
    十張（臺南縣警察局警一卷第五六至六十頁）可稽。又證人
    即如附表所示之被害人申○○、子○○、己○○、辰○○、
    戌○○、午○○、丁○○、庚○○、寅○○、蔡銘誠、丑○○、卯○○、未○○及戊○○共十四人，確實有將如附表所
    示之金額匯入如附表所示之帳號內，亦有上揭十四位證人於
    警詢或偵訊中之證言及卷附交易明細表等匯款資料可憑（詳
    如附表除編號十一以外之備註欄），是此部分之事實均堪信
    為真。
  (二)被告巳○○及壬○○雖就渠等加入寰宇公司之時間及詐騙被
    害人之範圍，及渠等詐騙內容究僅虛偽販售電腦抑或尚有虛
    偽販售手機乙節有所爭執，然而：
    (1)被告巳○○於本院準備程序中曾供稱：「我只承認詐騙丙○○的部分，犯罪時間最多只有二個月。」等語（本院易
      字卷第四四頁），然其竟於本院審理中改稱：「（在寰宇
      公司多久？）九一年初到同年六月，約六個月。」等語（
      本院易字卷第一三二頁），前後供述相歧，所述已有可疑
      。被告壬○○於九十二年六月二十五日警詢中即坦承：「
      我是於九十年初開始加入他們。」等語（臺南縣警察局警
      一卷第十五、十六頁），然其竟於本院準備程序中改稱：
      「我只承認詐騙丙○○的部分，犯罪時間是從九十年十二
      月到九十一年五、六月。」（本院易字卷第四四頁），復
      於本院審理中供稱：「（為何警詢筆錄與現在陳述不同？
      ）我確實有說我在九十年初就加入，但是我對於確實日期
      我不記得。」等語（本院易字卷第一三三頁）。被告壬○○先後數次所供加入寰宇公司之時點屢屢不同，且迭迭往
      後推延，顯見被告壬○○之供述亦有所不實，而應以被告
      壬○○甫遭查獲於九十二年六月二十五日警詢中之供述較
      為可採。而被告甲○○則於本院審理中改列證人身分後具
      結證稱：「（領錢的時間點是在何時？）我記得是年底到
      年初，但是哪一年我忘記了。」、「（前後領了多久的時
      間？）約三個月。」等語（本院易字卷第一三七頁）。被
      告甲○○所述代為領款之時點既係自年底開始，觀其意旨
      應係指九十年年底，準此可知被告巳○○、壬○○加入寰
      宇公司之時點必係在九十年年底以前，而非被告巳○○所
      述之九十一年初。再參以被告壬○○於本院審理中具結證
      稱：「（你與巳○○何人先進入寰宇公司？）是巳○○先
      進入的。」（本院易字卷第一三三頁），被告巳○○則於
      本院審理中具結證稱：「（你與壬○○何人先參加寰宇公
      司？）我們是一起進去的。」（本院易字卷第一三二頁）
      ，由此可知被告巳○○加入寰宇公司之時點必不晚於被告
      壬○○加入之時點，如此益徵被告巳○○於本院準備程序
      及審理中所供稱之加入時點均係推託卸責之詞，是堪認被
      告巳○○、壬○○加入寰宇公司之時點均係在九十年年底
      以前。
    (2)被告巳○○、壬○○均於本院準備程序及審理中供承客戶
      來電洽詢時，被告巳○○係自稱「張經理」，被告壬○○
      係自稱「乙○○」或「王老闆」，「小李」則自稱「李俊
      熙」或「陳主任」。再者，證人申○○於警詢中證稱係與
      「李俊熙」、「張經理」聯絡等語（臺南縣警察局警二卷
      第四一、四二頁），且於偵訊中亦證稱：「（你聽過何人
      的聲音？）我有聽到小李的聲音，及巳○○（自稱張經理
      ）。」等語（九十二年度偵緝字第一０五九號卷第五五頁
      反面）。證人子○○於警詢中證稱係與「李俊熙」、「張
      經理」、「乙○○」等人聯繫等語（臺南縣警察局警二卷
      第四六至六十頁），並於偵訊中亦證稱：「（你聽過何人
      的聲音？）壬○○像乙○○的聲音，張經理的聲音像巳○○」等語（九十二年度偵緝字第一０五九號卷第五五頁反
      面）。證人丁○○於警詢中證稱係與「陳主任」、「張經
      理」等人聯繫等語（臺南縣警察局警二卷第六一至七七頁
      ）。證人丑○○於警詢中證稱係與「李俊熙」、「張經理
      」聯繫等語（臺南縣警察局警二卷第八十至八五頁）。證
      人酉○○於警詢中證稱係與「李俊熙」、「張經理」聯繫
      ，且壬○○之聲音與「李俊熙」、「張經理」不同等語（
      九十二年度偵字第七０七三號卷第三六至三八頁），並於
      偵訊中證稱：「（剛剛在庭上二名被告的聲音，何人有聽
      過？）巳○○，自稱張經理。」等語（九十二年度偵緝字
      第一０五九號卷第五五頁反面）。由被告巳○○、壬○○
      自承渠等為詐騙行為時所使用之稱謂，並均供承寰宇公司
      中僅自己及「小李」共三人，三人各自使用不同稱謂對外
      聯繫及加入之起訖時間，參照上述多位證人所言及如附表
      所示被害時間，足認被告巳○○及壬○○顯非僅只詐騙證
      人丙○○得手而已，且如附表所示共十五位被害人中，以
      證人子○○之最初匯款時間九十年十月十八日為最早，並
      以證人丙○○之最後匯款時間九十一年六月二十四日為最
      晚，而證人子○○既於偵訊中證稱曾聽過被告巳○○、壬○○之聲音，堪認被告巳○○、壬○○加入寰宇公司為詐
      騙行為之起訖時點，應確實係自九十年十月十八日起至九
      十一年六月二十四日止。
    (3)被告甲○○雖於本院準備程序中為一度認罪之表示，然復
      於本院審理中辯稱伊不清楚寰宇公司之情形，僅係代巳○○及壬○○提領現金而已云云，並自承：「（領款時壬○○如何跟你聯絡？）壬○○剛開始時是把提款卡交給我領
      完就把提款卡收回去，後來，為了方便就把提款卡放在我
      這邊，是同一張提款卡，要領錢時，壬○○會先打電話給
      我，叫我去領錢。」等語（本院易字卷第一三八頁）。然
      被告甲○○於警詢中曾供稱：被告壬○○曾數度向伊叫計
      程車，並先後有拿二張提款卡給伊，要伊代為持金融卡至
      提款機領錢。壬○○並告知伊，自己實係以登載廣告之方
      式，佯稱出售價格便宜之手機，吸引客戶來電詢問，並欺
      騙客戶先將購買金額匯入指定帳戶，然並未交貨予客戶，
      隨後再以金融卡至提款機提領客戶之匯款。伊知悉後，仍
      數度代壬○○至提款機領錢。壬○○後來又介紹巳○○給
      伊認識，並要伊繼續幫他們領錢，巳○○先後將二張銀行
      提款卡及一張郵局提款卡給伊去提款等語（臺南縣警察局
      警一卷第二十至二九頁）。且被告壬○○於警詢中亦供稱
      ：「我們每次叫他提款約給他新臺幣三至五百元不等。」
      、「（王廷豪共為你們提領多少次？）約有十五次以上。
      」等語（臺南縣警察局警一卷第十五、十六頁）。觀諸被
      告甲○○既知悉被告巳○○、壬○○正在從事詐欺取財之
      不法犯行，卻仍多次代被告巳○○、壬○○持金融卡至提
      款機領款交予被告壬○○，而使被告巳○○、壬○○之詐
      財所得得以提領實現，並於每次代為提款後，獲取三百至
      五百元不等之報酬，顯係與被告巳○○、壬○○之間就詐
      欺取財犯行具有犯意聯絡及行為分擔，無論被告甲○○是
      否清楚寰宇公司之內部分工及運作情形，均無解於被告甲○○與被告巳○○、壬○○之間共同詐欺取財犯行成立之
      認定。
    (4)關於被告巳○○、壬○○、甲○○與「小李」四人彼此之
      間之分工方式，被告巳○○於本院審理中供稱：「（你們
      是如何分工？）小李交代我們打電話給客戶，不一定是交
      代誰，可能是我也可能是壬○○。」（本院易字卷第一三
      三頁），並曾於偵訊中供稱：「（總共有和幾個被害人講
      過話？）最先都是小李，後來會轉接給我，但我都不知名
      字。」等語（九十二年度偵緝字第一０五九號卷第三二頁
      反面）。被告壬○○於警詢中供稱：「當客戶打電話來都
      是由綽號『徒孫』先接電話，後來才由巳○○或我接聽，
      要求客戶匯錢至乙○○帳戶，再由巳○○或我打電話給一
      王姓計程車司機（指被告甲○○），叫他去提款，提款後
      他會拿錢來給我們。」等語（臺南縣警察局警一卷第十五
      頁），於偵訊中亦供稱：「（你們作案方式如何？）由徒
      孫在網路上刊登販賣電腦的廣告，後由徒孫先接聽來電，
      有需要時再轉由我和莊來接聽。由徒孫或莊把錢匯入乙○○帳戶。客戶有打電話來查詢時，再由我接聽證實有乙○○這個人。」等語（九十二年度偵字第七０七三號卷第七
      頁）。而關於渠等分贓之方式，被告巳○○於警詢中供稱
      ：「每次均由綽號『小李』者分給我及壬○○各新臺幣二
      至三萬元不等，所均分之款五十餘萬元，我均花用完了。
      」等語（九十二年度他字第一三八０號卷第十五頁），被
      告壬○○於警詢中亦供稱：「所得之贓款都是巳○○在處
      理，我個人部分每次新臺幣二、三萬元收入，至今共賺取
      約五、六十萬元。」（臺南縣警察局警二卷第十六頁）、
      「我們每次叫他（指被告甲○○）提款約給他新臺幣三至
      五百元不等。」等語（臺南縣警察局警一卷第十五、十六
      頁）。綜合被告巳○○、壬○○之供述可知，被告巳○○
      、壬○○、甲○○與「小李」之間，實係共同以寰宇公司
      之名義偽稱販售商品，誘使客戶來電洽詢而詐騙客戶事先
      匯款，並由被告巳○○、壬○○、「小李」輪流接聽來電
      遂行詐騙，責由被告甲○○代為取款，事後尚朋分詐騙所
      得，則渠等對於彼此詐欺取財之行為即互有犯意聯絡及行
      為分擔，縱使被害人係由自己以外之其他成員詐騙得手，
      仍屬渠等上開共同犯意之範圍，而無解於此部分之刑責。
      參以附表中全部被害人均係見寰宇公司廣告後去電受騙匯
      款至被告乙○○之上揭00000000號或00000
      000000000號帳戶或臺新國際商業銀行嘉義分行
      00000000000000號帳戶，或辛○○之上揭
      中國信託商業銀行嘉義分行帳號00000000000
      0號帳戶內，且係在被告巳○○、壬○○參與之期間內受
      騙，自應屬被告巳○○、壬○○及甲○○之共同犯意所及
      無訛。
    (5)有關證人未○○、戊○○之部分，證人未○○及戊○○既
      均證稱係在網路上看到賣手機之資訊而匯款欲購買手機，
      所證被騙過程與其他證人所述被騙過程均甚為接近，又係
      依指示匯款至被告乙○○之前揭郵局帳戶內，再參以被告
      甲○○於警詢中曾供稱：伊與壬○○係因壬○○叫車由伊
      搭載而結識，壬○○坐伊車時，曾提及他係經營手機生意
      ，其後即數度向伊叫車，並要伊代他持金融卡至提款機領
      錢，壬○○並告知伊，自己實係以登載廣告之方式，佯稱
      出售價格便宜之手機，吸引客戶來電詢問，並欺騙客戶先
      將購買金額匯入指定帳戶，然並未交貨予客戶，隨後再以
      金融卡至提款機提領客戶之匯款等語（臺南縣警察局警一
      卷第二十至二九頁），且於本院審理中再度供稱：「被告
      壬○○有跟我講說那是一個賣手機之公司，可以以較低價
      格買入手機。」等語（本院易字卷第一七四頁）。被告甲○○既二度明確供稱曾聽聞被告壬○○提及自己虛偽經營
      「手機」買賣生意，則堪認寰宇公司除虛偽販售電腦詐財
      外，應尚有虛偽販售手機詐財之事實，而證人未○○、戊○○之匯款時點均落在被告巳○○、壬○○自承參與寰宇
      公司之期間內，更足認定被告巳○○、壬○○及甲○○亦
      應就證人未○○、戊○○被騙之部分亦有犯意聯絡及行為
      分擔。
  (三)綜上所述，堪認被告巳○○、壬○○、甲○○對於附表所示
    各被害人之詐騙均有犯意聯絡及行為分擔，被告巳○○、壬○○、甲○○及辯護人上揭所辯，顯均不足採，渠等犯行均
    堪以認定，均應依法論科。
三、核被告巳○○、壬○○及甲○○所為，均係犯刑法第三百三
    十九條第一項之詐欺取財罪。被告巳○○、壬○○、甲○○
    與「小李」間，互有犯意聯絡及行為分擔，均為共同正犯。
    被告巳○○、壬○○及甲○○之先後多次犯行，時間緊接，
    方法相同，觸犯構成要件相同之罪名，顯係基於概括犯意反
    覆為之，為連續犯，應依刑法第五十六條之規定論以一罪，
    並依法加重其刑。檢察官雖僅就被告等自九十年十二月初起
    至九十一年一月底止之犯行聲請以簡易判決處刑，然渠等自
    九十年十月間起至九十年十二月初止及自九十一年一月底起
    至九十一年六月二十四日止之犯行，與前述業已聲請以簡易
    判決處刑之部分有連續犯之裁判上一罪關係，本院自應併予
    審理。又被告巳○○前因違反藥事法案件，經臺灣高等法院
    以八十五年度上更一字第二二四號判決處有期徒刑八月確定
    ，於八十六年三月二日縮刑期滿執行完畢，被告壬○○曾因
    違反麻醉藥品管理條例案件，經臺灣臺北地方法院以八十六
    年度易字第七二七０號判決處有期徒刑五月確定，於八十七
    年三月十三日易科罰金執行完畢，各有臺灣高等法院被告前
    案紀錄表在卷可稽，二人均係於受有期徒刑執行完畢後五年
    以內再犯本件有期徒刑以上之罪，為累犯，均應依刑法第四
    十七條之規定遞加重其刑。爰審酌被告壬○○另有偽造有價
    證券之前科，被告甲○○並無前科，有臺灣高等法院被告前
    案紀錄表在卷可憑，渠等均年輕力壯，竟不思以己力賺取正
    當收入，僅因貪圖利益即肇致多位被害人之財產法益受損，
    然本件初始係由「小李」策劃，被告巳○○、壬○○參與程
    度較深且獲利甚豐，被告甲○○涉案程度則較輕且獲利不多
    ，又被告巳○○、壬○○除坦承部分犯行，尚提供線索供檢
    警追查「小李」，犯後態度尚可，且業已與被害金額最高之
    告訴人丙○○達成和解，並經告訴人丙○○具狀表示就全案
    不再追究之意，有陳報狀、和解書在卷足憑（九十二年度偵
    緝字第一０五九號卷第一０五至一一三頁），經檢察官請求
    從輕量刑等一切情狀，分別量處如主文所示之刑，並各諭知
    易科罰金之折算標準，以資警惕。扣案之乙○○之郵局存摺
    一本係被告乙○○出租交付「小李」後，成為「小李」所有
    供犯本罪所用之物，爰依刑法第三十八條第一項第二款之規
    定宣告沒收。又自被告壬○○處扣得之手機三支（手機序號
    分別為000000000000000號、000000
    000000000號及000000000000000
    號），被告壬○○於警詢中雖供承「（扣案）手機三支是用
    來詐欺工具」等語在卷（九十二年六月二十五日警詢筆錄，
    臺南縣警察局警一卷第十四頁），然觀諸卷附臺灣大哥大股
    份有限公司提供之0000000000號行動電話雙向通
    聯紀錄（牛皮紙附件袋中一本、臺南縣警察局警二卷第一二
    二至一三二頁）「ＩＭＥＩ」欄可知，000000000
    0號晶片卡應係輪流插入自被告壬○○處扣得之手機序號0
    00000000000000號及自案外人張銀壽處扣得
    之手機序號000000000000000號行動電話中
    ，而供聯絡詐欺取財事宜之用，其餘二支行動電話（手機序
    號分別為000000000000000號及00000
    0000000000號）則欠缺積極證據足資認定與本件
    詐欺取財犯行有關，是扣案之手機序號000000000
    000000號行動電話一支既係被告壬○○所有供犯本罪
    所用之物，爰亦依刑法第三十八條第一項第二款之規定宣告
    沒收，扣案另二支行動電話（手機序號000000000
    000000號及000000000000000號）則
    不予宣告沒收。至扣案之案外人吳志康之身分證影本一張、
    房屋租賃契約書一本、筆記本二本、電腦二部（含主機、螢
    幕、鍵盤）、列表機一臺及接線器三個，被告壬○○否認與
    本案犯罪事實有關，亦查無證據足資認定係被告等所有供犯
    本罪所用之物，爰均不予宣告沒收。另自案外人張銀壽處搜
    索扣得之摩托羅拉牌Ｐ七六八九型手機一支（手機序號00
    0000000000000號、原搭配門號為被告壬○○
    所使用之0000000000號），業據被告甲○○供稱
    係伊向被告壬○○購入後轉售予案外人張銀壽使用（臺南縣
    警察局警一卷第二二頁），則上揭手機雖曾係被告壬○○所
    有供犯本罪所用之物，然於售讓他人之後，已非被告壬○○
    及甲○○所有，本院亦無從宣告沒收，附此敘明。
貳、有關被告辛○○之部分：
一、訊據被告辛○○固坦承中國信託商業銀行嘉義分行帳號00
    0000000000號帳戶確實係由伊親自申辦，並將上
    揭帳戶借予友人癸○○使用等情不諱，惟矢口否認有何幫助
    詐欺取財犯行，辯稱：伊想帳戶裏沒錢，借給癸○○用也沒
    關係，伊不知帳戶出借後會遭他人利用作為詐欺取財之工具
    ，實無犯罪故意云云。
二、惟查：
  (一)中國信託商業銀行嘉義分行帳號000000000000
    號帳戶確實係由被告辛○○親自開戶，且係由被告辛○○交
    付予他人任意使用乙節，業據被告辛○○於偵訊及本院審理
    中供承不諱（本院易字卷第一七二頁），且有卷附開戶基本
    資料可稽（九十一年度營他字第二二號卷第十八至二十頁）
    。而證人丙○○確實因受被告巳○○、壬○○等詐騙致匯款
    多筆金額至被告辛○○之上揭帳戶中，亦有被告巳○○、壬○○之前揭自白及卷附中國信託商業銀行對帳單可憑（本院
    簡字卷第五二至五五頁），足認上揭各節均屬實在。
  (二)被告辛○○於本院訊問程序中曾供稱係因癸○○說他姊姊要
    匯錢給他云云（本院簡字卷第一０四頁），復於本院審理中
    供稱：上揭帳戶係因癸○○要求伊開戶給他使用，癸○○說
    要做郵購用云云，前後供述相歧，所辯已有可疑，且金融帳
    戶事涉個人私密及信用，豈有輕易借予他人使用之理，參以
    被告辛○○自承知曉任何人至金融機構僅需繳交開戶最低基
    本金額即可開立帳戶供己使用，並無任何特殊限制（本院易
    字卷第一七三頁），以被告辛○○於案發時四十餘歲之年齡
    及社會歷練，當知癸○○縱有使用帳戶之需要，亦僅使用自
    己原有帳戶或由自己重新申辦帳戶即可，實無向他人借用帳
    戶之必要，是被告辛○○供稱僅因受癸○○要求即為其開立
    新戶供予使用，復辯稱不知上揭帳戶出借後會遭他人利用作
    為犯罪工具乙節，實屬卸責之詞，不足採信。本件事證明確
    ，被告辛○○之犯行堪以認定，應依法論科。
  (三)檢察官雖於本院準備程序中聲請傳喚癸○○到庭作證，欲釐
    清被告辛○○交付上揭帳戶之原因，然證人癸○○經傳未到
    ，經本院查詢得知，癸○○業經臺灣嘉義地方法院檢察署另
    案通緝中，迄今仍未緝獲，此有本院向臺灣嘉義地方法院檢
    察署調取被告辛○○另案不起訴處分全案卷宗，經該署回函
    告以尚有被告癸○○通緝中而無從調借之函文在卷足憑（本
    院易字卷第一九一頁），並經檢察官當庭撤回此部分調查證
    據之聲請，本院認此部分實無調查之可能及必要，爰不予調
    查，附此敘明。
三、查被告巳○○、壬○○、甲○○及「小李」所為，係犯刑法
    第二十八條、第三百三十九條第一項、第五十六條之共同連
    續詐欺取財罪詳如前述，而被告辛○○係以幫助之犯意，而
    為構成要件以外之行為，為幫助犯。按幫助犯雖係從屬於正
    犯而成立，惟幫助犯之成立要件，須行為人主觀上有幫助故
    意，客觀上有幫助行為，始克成立幫助犯；此所謂幫助故意
    ，須行為人主觀上對於正犯之行為有所認識，本件被告辛○○雖已預見上揭帳戶交由他人使用後可能作為詐騙工具，惟
    就他人有無同夥黨羽、行為分擔及詐財次數等情，究非被告
    辛○○所能確知，自無從令被告辛○○就正犯之共同連續詐
    欺取財犯行負幫助「共同」「連續」詐欺取財之罪責。故核
    被告辛○○所為，係犯刑法第三十條第一項、第三百三十九
    條第一項之幫助詐欺取財罪，並依刑法第三十條第二項之規
    定，按正犯之刑減輕之。爰審酌被告辛○○並無前科，有臺
    灣高等法院被告前案紀錄表在卷可稽，犯後坦承部分犯行，
    態度尚可，然其提供帳戶幫助他人詐欺，既助長他人犯罪，
    增加政府查緝困難，危害交易秩序與社會治安，又造成本案
    多位被害人之財產損失等一切情狀，量處如主文所示之刑，
    並諭知易科罰金之折算標準，以資警惕。至被告辛○○之上
    揭中國信託商業銀行嘉義分行帳戶之存摺、金融卡暨密碼，
    雖係被告辛○○所有供犯本罪所用之物，惟未經扣案，且無
    法證明尚屬存在，為避免將來執行困難，爰不為沒收之諭知
    ，併此敘明。
、被告乙○○部分，俟通緝到案後，另行審結。
據上論斷，應依刑事訴訟法第二百九十九條第一項前段、第四百
五十二條，刑法第二十八條、第五十六條、第三百三十九條第一
項、第三十條第一項前段、第二項、第四十七條、第四十一條第
一項前段、第三十八條第一項第二款，罰金罰鍰提高標準條例第
一條前段、第二條，判決如主文。
本案經檢察官蘇榮照到庭執行職務。
中    華    民    國    95    年    4     月    20    日
                  刑事第一庭  審判長法  官  沈揚仁
                                    法  官  洪榮家
                                    法  官  張婷妮
以上正本證明與原本無異。
如不服本判決，應於收受送達後10日內向本院提出上訴書狀（應
附繕本）。
                                    書記官  陳姿利
中    華    民    國    95    年    4     月    20    日
附表：
┌──┬───┬───────┬────────┬──────────────────┬─────────┐
│編號│被害人│匯  款  時  間│ 被  騙  金  額 │  犯        罪        手        法  │備註（被害人筆錄及│
│    │      │（  民  國  ）│ （新臺幣：元） │                                    │相關匯款資料頁碼）│
├──┼───┼───────┼────────┼──────────────────┼─────────┤
│ 一 │申○○│1.90年12月3日 │1.三千元        │以寰宇公司名義在網路上佯稱廉售電腦，│臺南縣警察局警二卷│
│    │      │2.90年12月7日 │2.三萬一千五百元│使申○○陷於錯誤，於電話聯絡口頭約定│第四一、四二頁    │
│    │      │（共匯款二次）│（共匯款三萬四千│後，因而先匯款定金三千元，再匯款三萬│                  │
│    │      │              │五百元）        │一千五百元，均至乙○○之郵局三一四五│                  │
│    │      │              │                │七九三八號帳戶，然未交付電腦予申○○│                  │
├──┼───┼───────┼────────┼──────────────────┼─────────┤
│ 二 │子○○│1.90年10月18日│1.三千五百元    │以寰宇公司名義在網路上佯稱廉售電腦，│臺南縣警察局警二卷│
│    │      │2.90年10月25日│2.三萬五千元    │使子○○陷於錯誤，於電話聯絡口頭約定│第四六至六十頁    │
│    │      │3.90年12月6日 │3.二萬三千元    │後，因而先匯款定金三千五百元，再依序│                  │
│    │      │4.90年12月6日 │4.一萬五千元    │匯款三萬五千元、二萬三千元、一萬五千│                  │
│    │      │（共匯款四次，│（共匯款七萬六千│元，均至乙○○之郵局00000000│                  │
│    │      │起訴書漏載第2 │五百元）        │號帳戶，然未交付電腦予子○○        │                  │
│    │      │、3、4筆）    │                │                                    │                  │
├──┼───┼───────┼────────┼──────────────────┼─────────┤
│ 三 │己○○│1.90年12月6日 │1.四千元        │以寰宇公司名義在網路上佯稱廉售電腦，│臺南縣警察局警二卷│
│    │      │2.90年12月17日│2.四萬一千元    │使己○○陷於錯誤，於電話聯絡口頭約定│第七八至七九頁    │
│    │      │（共匯款二次）│（共匯款四萬五千│後，因而先匯款定金四千元，再匯款四萬│                  │
│    │      │              │元）            │一千元，均至乙○○之郵局三一四五七九│                  │
│    │      │              │                │三八號帳戶，然未交付電腦予己○○    │                  │
├──┼───┼───────┼────────┼──────────────────┼─────────┤
│ 四 │辰○○│90年12月7日   │三萬四千元      │以寰宇公司名義在網路上佯稱廉售電腦，│臺南縣警察局警一卷│
│    │      │              │                │使辰○○陷於錯誤，於電話聯絡口頭約定│第八六頁、本院簡字│
│    │      │              │                │後，因而匯款三萬四千元至乙○○之郵局│卷第一０四至一０六│
│    │      │              │                │00000000號帳戶，然未交付電腦│頁                │
│    │      │              │                │予辰○○                            │                  │
├──┼───┼───────┼────────┼──────────────────┼─────────┤
│ 五 │戌○○│90年12月11日  │三千五百元      │以寰宇公司名義在網路上佯稱廉售電腦，│臺南縣警察局警一卷│
│    │      │              │                │使戌○○陷於錯誤，於電話聯絡口頭約定│第八七頁、本院簡字│
│    │      │              │                │後，因而匯款定金三千五百元至乙○○之│卷第一一二至一０六│
│    │      │              │                │郵局00000000號帳戶，然未交付│頁                │
│    │      │              │                │電腦予戌○○                        │                  │
├──┼───┼───────┼────────┼──────────────────┼─────────┤
│ 六 │午○○│90年12月12日  │三千五百元      │以寰宇公司名義在網路上佯稱廉售電腦，│臺南縣警察局警一卷│
│    │      │              │                │使午○○陷於錯誤，於電話聯絡口頭約定│第八七頁、本院簡字│
│    │      │              │                │後，因而匯款定金三千五百元至乙○○之│卷第一一八至一二０│
│    │      │              │                │郵局00000000號帳戶，然未交付│頁                │
│    │      │              │                │電腦予午○○                        │                  │
├──┼───┼───────┼────────┼──────────────────┼─────────┤
│ 七 │丁○○│1.90年12月7日 │1.四千元        │以寰宇公司名義在網路上佯稱廉售電腦，│臺南縣警察局警二卷│
│    │（原名│2.90年12月14日│2.三萬六千元    │使丁○○陷於錯誤，於電話聯絡口頭約定│第六一至七七頁    │
│    │宋孟城│3.90年12月21日│3.七萬元        │後，因而先匯款定金四千元至乙○○之臺│                  │
│    │）    │4.90年12月24日│4.七萬元        │新國際商業銀行嘉義分行0000000│                  │
│    │      │（共匯款四次，│（共匯款十八萬元│0000000號帳戶，再依序匯款三萬│                  │
│    │      │起訴書漏載第1 │，起訴書誤載為十│六千元、七萬元及七萬元至乙○○之郵局│                  │
│    │      │筆）          │七萬六千元）    │00000000號帳戶，然未交付電腦│                  │
│    │      │              │                │予丁○○                            │                  │
├──┼───┼───────┼────────┼──────────────────┼─────────┤
│ 八 │庚○○│90年12月14日  │三萬四千元      │以寰宇公司名義在網路上佯稱廉售電腦，│臺南縣警察局警一卷│
│    │      │              │                │使庚○○陷於錯誤，於電話聯絡口頭約定│第八八頁、本院簡字│
│    │      │              │                │後，因而匯款三萬四千元至乙○○之郵局│卷第一０九至一一一│
│    │      │              │                │00000000號帳戶，然未交付電腦│頁                │
│    │      │              │                │予庚○○                            │                  │
├──┼───┼───────┼────────┼──────────────────┼─────────┤
│ 九 │寅○○│1.90年12月17日│1.三千元        │以寰宇公司名義在網路上佯稱廉售電腦，│臺南縣警察局警一卷│
│    │      │2.90年12月21日│2.二萬七千元    │使寅○○陷於錯誤，於電話聯絡口頭約定│第八九、九一頁、本│
│    │      │（共匯款二次）│（共匯款三萬元）│後，因而先匯款定金三千元，再匯款二萬│院易字卷第一二七至│
│    │      │              │                │七千元，均至乙○○之郵局三一四五七九│一二八頁          │
│    │      │              │                │三八號帳戶，然未交付電腦予寅○○    │                  │
├──┼───┼───────┼────────┼──────────────────┼─────────┤
│ 十 │酉○○│1.90年12月17日│1.三千五百元    │以寰宇公司名義在網路上佯稱廉售電腦，│九十一年度發查字第│
│    │      │2.90年12月21日│2.三萬二千元    │使酉○○陷於錯誤，於電話聯絡口頭約定│八二九號卷第四至七│
│    │      │3.90年12月24日│3.十二萬五千元  │後，因而先匯款定金三千五百元，再依序│頁、九十二年度偵字│
│    │      │（共匯款三次）│（共十六萬零五百│匯款三萬二千元及十二萬五千元，均至王│第七０七三號卷第三│
│    │      │              │元）            │聖忠之郵局00000000號帳戶，然│六至三八頁、九十二│
│    │      │              │                │未交付電腦予酉○○                  │年度偵緝字第一０五│
│    │      │              │                │                                    │九號卷第五五頁    │
├──┼───┼───────┼────────┼──────────────────┼─────────┤
│十一│丙○○│1.90年12月20日│1.三千元        │以寰宇公司名義在網路上佯稱廉售電腦，│臺南縣警察局警一卷│
│    │      │2.90年12月21日│2.三萬四千元    │使丙○○陷於錯誤，於電話聯絡口頭約定│第一至七頁、九十一│
│    │      │3.91年1月7日  │3.十二萬八千元  │後，因而先匯款定金三千元，再匯款多次│年度發查字第一一七│
│    │      │4.91年1月9日  │4.二萬元        │，其中第一至十六筆（共一百二十三萬七│二號卷第六至十四頁│
│    │      │5.91年1月10日 │5.二萬六千元    │千元）係匯至乙○○之郵局三一四五七九│、九十二年度偵緝字│
│    │      │6.91年1月16日 │6.二十萬元      │三八號帳戶，第十七至三十筆（共八十五│第一０五九號卷第九│
│    │      │7.91年1月17日 │7.十一萬六千元  │萬二千九百九十元）係匯至乙○○之郵局│七至九九頁、本院簡│
│    │      │8.91年1月17日 │8.八萬六千元    │00000000000000號帳戶，│字卷第五四至五六頁│
│    │      │9.91年1月18日 │9.十一萬六千元  │第三一至四十筆（共六萬五千二百元）係│                  │
│    │      │10.91年1月24日│10.十萬元       │匯至辛○○之中國信託商業銀行嘉義分行│                  │
│    │      │11.91年1月25日│11.三萬元       │000000000000號帳戶，然未│                  │
│    │      │12.91年1月26日│12.十一萬八千元 │交付電腦予丙○○                    │                  │
│    │      │13.91年1月26日│13.二萬元       │                                    │                  │
│    │      │14.91年1月28日│14.十萬元       │                                    │                  │
│    │      │15.91年1月31日│15.二萬元       │                                    │                  │
│    │      │16.91年1月31日│16.十二萬元     │                                    │                  │
│    │      │17.91年1月9日 │17.七萬元       │                                    │                  │
│    │      │18.91年1月9日 │18.三萬八千元   │                                    │                  │
│    │      │19.91年1月9日 │19.六萬元       │                                    │                  │
│    │      │20.91年1月10日│20.十萬元       │                                    │                  │
│    │      │21.91年1月15日│21.十萬元       │                                    │                  │
│    │      │22.91年1月15日│22.三萬元       │                                    │                  │
│    │      │23.91年1月29日│23.十萬元       │                                    │                  │
│    │      │24.91年1月29日│24.一萬五千元   │                                    │                  │
│    │      │25.91年1月31日│25.十萬元       │                                    │                  │
│    │      │26.91年1月31日│26.五萬元       │                                    │                  │
│    │      │27.91年2月2日 │27.十萬元       │                                    │                  │
│    │      │28.91年2月4日 │28.五萬元       │                                    │                  │
│    │      │29.91年2月7日 │29.一萬元       │                                    │                  │
│    │      │30.91年2月9日 │30.二萬九千九百 │                                    │                  │
│    │      │              │   九十元       │                                    │                  │
│    │      │31.91年2月10日│31.一萬五千元   │                                    │                  │
│    │      │32.91年2月11日│32.一萬元       │                                    │                  │
│    │      │33.91年2月14日│33.一萬六千元   │                                    │                  │
│    │      │34.91年2月14日│34.一萬元       │                                    │                  │
│    │      │35.91年3月25日│35.三千元       │                                    │                  │
│    │      │36.91年4月29日│36.二千元       │                                    │                  │
│    │      │37.91年4月30日│37.五千元       │                                    │                  │
│    │      │38.91年4月30日│38.一千二百元   │                                    │                  │
│    │      │39.91年5月21日│39.一千元       │                                    │                  │
│    │      │40.91年6月24日│40.二千元       │                                    │                  │
│    │      │（自90年12月20│（共匯款二百一十│                                    │                  │
│    │      │日起至91年6月 │五萬五千一百九十│                                    │                  │
│    │      │24日止，共匯款│元，起訴書誤載為│                                    │                  │
│    │      │四十次，起訴書│二百二十九萬五千│                                    │                  │
│    │      │誤載為自90年12│元）            │                                    │                  │
│    │      │月6日起至91年1│                │                                    │                  │
│    │      │月31日止，共匯│                │                                    │                  │
│    │      │款十六次）    │                │                                    │                  │
├──┼───┼───────┼────────┼──────────────────┼─────────┤
│十二│丑○○│1.90年11月26日│1.四千元        │以寰宇公司名義在網路上佯稱廉售電腦，│臺南縣警察局警二卷│
│    │      │2.90年11月30日│2.四萬二千元    │使丑○○陷於錯誤，於電話聯絡口頭約定│第八十至八五頁    │
│    │      │3.91年1 月3 日│3.四萬五千元    │後，因而先匯款定金四千元，再依序匯款│                  │
│    │      │（共匯款三次，│（共匯款九萬一千│四萬二千元及四萬五千元，均至乙○○之│                  │
│    │      │起訴書漏載第1 │元，起訴書誤載為│郵局00000000號帳戶，然未交付│                  │
│    │      │、3筆）       │四萬五千元）    │電腦予丑○○                        │                  │
│    │      │              │                │                                    │                  │
├──┼───┼───────┼────────┼──────────────────┼─────────┤
│十三│卯○○│1.91年1月7日  │1.七千五百元    │以寰宇公司名義在網路上佯稱廉售電腦，│臺南縣警察局警一卷│
│    │      │2.91年1月9日  │2.三萬元        │使卯○○陷於錯誤，於電話聯絡口頭約定│第九五、九六頁、本│
│    │      │（共匯款二次）│（共匯款三萬七千│後，因而先匯款定金七千五百元，再匯款│院易字卷第一二八至│
│    │      │              │五百元）        │三萬元，均至乙○○之郵局三一四五七九│一二九頁          │
│    │      │              │                │三八號帳戶，然未交付電腦予卯○○    │                  │
├──┼───┼───────┼────────┼──────────────────┼─────────┤
│十四│未○○│1.91年1月27日 │1.五千元        │以寰宇公司名義在網路上佯稱廉售手機（│臺南縣警察局警一卷│
│    │      │2.91年1月27日 │2.一萬元        │起訴書誤載為電腦），使未○○陷於錯誤│第一０一頁、本院簡│
│    │      │（共匯款二次，│（共匯款一萬五千│，於電話聯絡口頭約定後，先後匯款五千│字卷第一０七至一０│
│    │      │起訴書誤載第1 │元）            │、一萬元至乙○○之郵局0000000│八頁              │
│    │      │筆日期為91年1 │                │八號帳戶，然未交付手機予未○○      │                  │
│    │      │月7日）       │                │                                    │                  │
├──┼───┼───────┼────────┼──────────────────┼─────────┤
│十五│戊○○│91年1月29日   │九千元          │以寰宇公司名義在網路上佯稱廉售手機（│臺南縣警察局警一卷│
│    │      │              │                │起訴書誤載為電腦），使戊○○陷於錯誤│第一０二頁，本院簡│
│    │      │              │                │，於電話聯絡口頭約定後，因而匯款九千│字卷第一一五至一一│
│    │      │              │                │元至乙○○之郵局00000000號帳│七頁              │
│    │      │              │                │戶，然未交付手機予戊○○            │                  │
└──┴───┴───────┴────────┴──────────────────┴─────────┘
附錄本案論罪科刑法條
中華民國刑法第三百三十九條第一項
意圖為自己或第三人不法之所有，以詐術使人將本人或第三人之
物交付者，處五年以下有期徒刑、拘役或科或併科一千元以下罰
金。


司法院資訊處製作；財團法人民間司法改革基金會備份。
